臺灣臺南地方法院刑事判決　　　　　　　94年度重訴字第15號
公　訴　人　臺灣臺南地方法院檢察署檢察官
被　　　告　乙○○
上列被告因違反毒品危害防制條例案件，經檢察官提起公訴（九
十四年度毒偵字第一八七九號），本院判決如下：
    主  文
乙○○連續施用第一級毒品，累犯，處有期徒刑壹年陸月。扣案
之第一級毒品海洛因拾陸包（毛重共肆佰伍拾參公克，均不含包
裝袋）、海洛因殘渣袋壹個，均沒收銷燬之，扣案之毒品包裝袋
拾陸個、電子秤壹個、塑膠分裝袋壹包，均沒收；又連續施用第
二級毒品，累犯，處有期徒刑拾月，扣案第二級毒品安非他命玖
包（合計驗餘淨重玖佰伍拾肆點玖壹公克）、安非他命殘渣袋捌
個，均沒收銷燬之，扣案之毒品包裝袋玖個，均沒收。應執行有
期徒刑貳年貳月，扣案之第一級毒品海洛因拾陸包（毛重共肆佰
伍拾參公克，均不含包裝袋）、海洛因殘渣袋壹個、第二級毒品
安非他命玖包（合計驗餘淨重玖佰伍拾肆點玖壹公克）、安非他
命殘渣袋捌個，均沒收銷燬之；扣案之毒品包裝袋貳拾伍個、電
子秤壹個、塑膠分裝袋壹包，均沒收。
    事  實
一、乙○○前於民國八十八年間因犯妨害自由案件，經本院以八
    十八年度訴字第一九八號判處有期徒刑四月，上訴臺灣高等
    法院臺南分院後經該院以八十九年度上訴字第一三二三號判
    決駁回上訴，又再上訴最高法院後亦經該院以九十年度臺上
    字第二三四六號判決駁回上訴確定；復因違反毒品危害防制
    條例案件，經本院以八十九年度易字第二三三○號判決判處
    有期徒刑八月，經上訴臺灣高等法院臺南分院後，復經該院
    以八十九年度上易字二○五六號上訴駁回確定，前開妨害自
    由及違反毒品危害防制條例等罪刑，經臺灣高等法院臺南分
    院以九十年度聲字第四八六號裁定定應執行有期徒刑十一月
    ；另乙○○又因違反毒品危害防制條例案件，經本院以九十
    年度易字第二○七九號判處有期徒刑一年。乙○○入獄執行
    上開罪刑後，於九十三年五月十八日縮短刑期假釋出獄，並
    於九十三年六月三十日假釋期滿未撤銷假釋視為執行完畢。
    乙○○又因施用毒品，經本院以九十年度毒聲字第一二八一
    號裁定送勒戒處所施以強制戒治，經送執行強制戒治處分後
    ，於九十一年十月二十三日執行完畢，而於翌日即九十一年
    十月二十四日釋放出所。惟乙○○仍未戒除毒癮，於強制戒
    治執行完畢釋放後五年內，分別基於施用第一級毒品海洛因
    及施用第二級毒品安非他命之概括犯意，自九十三年六月某
    日起至九十四年七月十四日某時止，在臺南縣西港鄉永樂村
    大塭寮一號之七等處所，先將第一級毒品海洛因摻入香菸內
    ，點燃香菸後再以口抽煙之方式，施用第一級毒品海洛因多
    次；以及自九十三年六月某日起至九十四年七月二十二日五
    時止，先以火燒烤吸食內之安非他命所產生煙霧，再以鼻吸
    取煙霧之方式，施用第二級毒品安非他命多次。嗣為警據報
    於九十四年七月二十二日下午十一時許，前往臺南縣仁德鄉
    ○○村○○路六九號假日汽車賓館二○一號室，當場查獲乙
    ○○、吳政翰及劉育志三人，並於乙○○所駕駛之車號三二
    八六－ＧＦ號自小客車上查獲第一級毒品海洛因十六包（毛
    重四百五十三公克）、第二級毒品安非他命九包（毛重一千
    二百零八公克）、海洛因殘渣袋一個、安非他命殘渣袋八個
    、電子秤一個、塑膠分裝袋一包等物，嗣因乙○○供承上開
    犯行而查知其犯行。
二、案經臺南市警察局第六分局報請臺灣臺南地方法院檢察署檢
    察官偵查起訴。
    理  由
一、上揭犯罪事實，業據被告乙○○於本院審理時坦承不諱，且
    被告於九十四年七月二十三日經警採尿（尿液檢體編號Ｆ—
    二五○號）後，經送送長榮大學毒物研究中心以ＥＩＡ酵素
    免疫分析法、ＧＣ／ＭＳ氣相層析／質譜儀法檢驗結果，確
    呈安非他命類陽性反應，有長榮大學毒物研究中心九十三年
    三月一日編號第0000000號檢驗成績書及臺南市警察
    局第六分局調查乙○○涉嫌毒品案送驗尿液及年籍對照表各
    一紙附卷可稽（見臺灣臺南地方法院檢察署九十四年度毒偵
    字第一八七九號偵查卷第三二、三三頁）。另案發時於被告
    乙○○所駕駛之車號三二八六－ＧＦ號自小客車上所查獲之
    毒品，其中十六包經臺南市警察局第六分局依龍騰科技製造
    之試劑檢驗盒初步檢驗結果，呈嗎啡、海洛因反應，有臺南
    市警察局第六分局查獲乙○○涉嫌毒品案初步檢驗報告單附
    卷可參（見臺南市警察局第六分局南市警六刑偵字第○九四
    ○○○○七三八號刑事偵查卷第二六頁），是該十六包毒品
    應屬第一級毒品海洛因；另其中九包經送內政部警政署刑事
    警察局以氣象層析法、質譜分析法及核磁共振分析法檢驗結
    果，檢出並測得二級毒品甲基安非他命，當屬第二級毒品安
    非他命無訛，有內政部警政署刑事警察局九十四年九月五日
    刑鑑字第○九四○一二○五二九號鑑定書一紙附於本院卷可
    憑。再由查獲被告乙○○時，另扣得被告施用毒品後所留存
    之第一級毒品海洛因殘渣袋一個及第二級毒品安非他命殘渣
    袋八個等物，益徵被告乙○○確有施用第一級毒品海洛因及
    第二級毒品安非他命之犯行。綜合上開事證互核，足認被告
    乙○○連續施用第一級毒品海洛因及第二級毒品安非他命之
    行為至為明確。此外，被告乙○○前因施用毒品，經本院以
    九十年度毒聲字第一二八一號裁定送勒戒處所施以強制戒治
    ，經送執行強制戒治處分後，於九十一年十月二十三日執行
    完畢，而於翌日即九十一年十月二十四日釋放出所，本案施
    用毒品之犯行係於強制戒治執行完畢釋放後五年內，依法應
    行追訴等情，有臺灣高等法院被告全國前案紀錄表及臺灣臺
    南地方法院檢察署刑案資料查註紀錄表各一份附卷可按，綜
    上所查，被告自白核與事實相符，本件事證明確，被告犯行
    堪以認定。
三、查海洛因及安非他命分別為第一級、第二級毒品，毒品危害
    防制條例第二條第二項第一、二款定有明文。故核被告乙○
    ○所為，係犯毒品危害防制條例第十條第一項之施用第一級
    毒品罪及同法第二項之施用第二級毒品罪。其施用前分別持
    有第一級及第二級毒品之低度行為，分別為施用第一級及第
    二級毒品之高度行為所吸收，不另論罪（本案被告乙○○所
    持有之第一級毒品海洛因及第二級毒品安非他命之數量，雖
    均達毒品危害防制條例第十一條第四項及轉讓持有毒品加重
    其刑之數量標準第二條所規定之標準，惟因被告持有上開第
    一級及第二級毒品之犯行，已分別為施用第一級及第二級毒
    品犯行所吸收而不另論罪，自毋庸再就其持有部分依法應加
    重之部分審酌）。被告前開多次施用第一級毒品及第二級毒
    品之行為，均為連續犯，應分別以一罪論，並均應依法分別
    加重其刑。又被告所犯上開二罪犯意各別，行為互殊，應分
    論併罰。查乙○○前於八十八年間因犯妨害自由案件，經本
    院以八十八年度訴字第一九八號判處有期徒刑四月，上訴臺
    灣高等法院臺南分院後經該院以八十九年度上訴字第一三二
    三號判決駁回上訴，又再上訴最高法院後亦經該院以九十年
    度臺上字第二三四六號判決駁回上訴確定；復因違反毒品危
    害防制條例案件，經本院以八十九年度易字第二三三○號判
    決判處有期徒刑八月，經上訴臺灣高等法院臺南分院後，經
    該院以八十九年度上易字二○五六號上訴駁回確定，前開妨
    害自由及違反毒品危害防制條例等罪刑，經臺灣高等法院臺
    南分院以九十年度聲字第四八六號裁定定應執行有期徒刑十
    一月；另乙○○又因違反毒品危害防制條例案件，經本院以
    九十年度易字第二○七九號判處有期徒刑一年。乙○○入獄
    執行上開罪刑後，於九十三年五月十八日縮短刑期假釋出獄
    ，並於九十三年六月三十日假釋期滿未撤銷假釋視為執行完
    畢等情，有臺灣臺南地方法院檢察署刑案資料查註紀錄表、
    臺灣高等法院被告全國前案紀錄表各一紙在卷可按，五年以
    內再犯本件有期徒刑以上之罪，為累犯，應依刑法第四十七
    條規定，分別遞加重其刑。爰審酌被告於九十三年五月十八
    日縮短刑期假釋出獄後，於九十三年六月間某日即又再施用
    毒品，顯見其毒癮甚深，戒癮之意志力甚為薄弱，再佐以本
    案其自承持有用以自行施用之毒品數量龐大，益見其有長期
    間施用之打算，然施用毒品犯行本質仍屬自戕身心之行為，
    尚未生巨大危害於整體社會，及其犯罪後坦承犯行，態度良
    好等一切情狀，分別量處如主文所示之刑，並定其應執行之
    刑，以資懲戒。
四、扣案之第一級毒品海洛因十六包（毛重共四百五十三公克，
    均不含包裝袋）第二級毒品安非他命九包（合計驗餘淨重九
    百五十四點九一公克），分別為第一級毒品及第二級毒品，
    均屬違禁物，已如前述，應依毒品危害防制條例第十八條第
    一項前段之規定，沒收銷燬之。又毒品包裝袋二十五個，既
    係用於包裹毒品，防其裸露、逸出、潮濕，便於持有藉以施
    用，亦為被告供本件施用第一級毒品海洛因所用之物，又非
    屬毒品危害防制第十九條第一項規定應沒收之物，應併依刑
    法第三十八條第一項第二款規定，宣告沒收之（最高法院九
    十一年度臺上字第四○七六號、第四四一六號判決參照）。
    海洛因殘渣袋一個及安非他命殘渣袋八個，原本分別用以分
    裝海洛因及安非他命等情，業據被告供明在卷，是前開殘渣
    袋所含之殘渣既分別為第一級毒品海洛因及第二級毒品安非
    他命，且黏附在殘渣袋上，無法析離，均應併依毒品危害防
    制條例第十八條第一項前段規定宣告沒收銷燬之。另電子秤
    一個係被告用以購買本案其所施用之海洛因毒品時所用之物
    、塑膠分裝袋一包係被告於施用海洛因毒品時用以攪拌海洛
    因混合葡萄糖所用，且係被告所有且供犯本罪所用之物，業
    據被告供認在卷（見警卷第五頁被告警詢筆錄、本院九十四
    年九月二十九日審理筆錄），又非屬毒品危害防制條例第十
    八條第一項前段專供施用第一、二級毒品之器具，亦應同依
    刑法第三十八條第一項第二款規定，宣告沒收之。再按刑罰
    法令關於沒收之規定，兼採職權沒收主義與義務沒收主義。
    職權沒收，係指法院就屬於被告所有，供犯罪所用、預備用
    或因犯罪所得之物，仍得本於職權斟酌是否宣告沒收，例如
    刑法第三十八條第一項第二款、第三款、第三項前段等規定
    屬之。最高法院九十三年度臺上字第三二六三、五四一八號
    判決可資參照。是未扣案被告用以施用第二級毒品安非他命
    之不詳數目吸食器，因亦非屬毒品危害防制條例第十八條第
    一項前段專供施用第一、二級毒品之器具，本亦同依刑法第
    三十八條第一項第二款宣告沒收，然既無證據足資證明尚存
    在，未免將來執行發生困難，爰不併予宣告沒收，附此敘明
    。
五、公訴意旨另以：被告乙○○基於施用第一級毒品海洛因之概
    括犯意，自九十四年七月十四日某時起至九十四年七月二十
    二日五時止，在臺南縣西港鄉永樂村大塭寮一號之七等處所
    ，以摻入香菸方式之施用第一級毒品海洛因多次。因認被告
    乙○○此部分犯行亦涉犯毒品危害防制條例第十條第一項施
    用第一級毒品海洛因之罪嫌。按犯罪事實應依證據認定之，
    無證據不得認定犯罪事實；又不能證明被告犯罪者，應諭知
    無罪之判決，刑事訴訟法第一百五十四條第二項、第三百零
    一條第一項分別定有明文。又被告之自白，不得作為有罪判
    決之唯一證據，仍應調查其他必要之證據，以察其是否與事
    實相符。刑事訴訟法第一百五十六條第二項訂有明文。經查
    ：本案被告雖自承於查獲當日即九十四年七月二十二日有捲
    一支煙施用第一級毒品海洛因，然按海洛因經注射入人體後
    ，約百分之八十於二十四小時內自尿中排出，一般而言，尿
    液中能否檢驗出嗎啡陽性反應與其投與量、投與途徑、採尿
    時間、個人體質及檢驗方法之靈敏度有關，國外曾有文獻報
    導注射六毫克之海洛因鹽酸鹽，其代謝物嗎啡之平均可檢出
    時限約為二十六小時，此有行政院衛生署藥物食品檢驗局八
    十一年九月八日（八一）藥檢壹字第八一一四八八五號敘述
    明確，且為本院審理同類案件已知之事項。查被告於九十四
    年七月二十三日凌晨四點至七點二十五分間經警採尿（尿液
    檢體編號Ｆ—二五○號）後，經送長榮大學毒物研究中心以
    ＥＩＡ酵素免疫分析法、ＧＣ／ＭＳ氣相層析／質譜儀法檢
    驗結果，就可待因、嗎啡之鴉片類呈陰性反應，有長榮大學
    毒物研究中心九十三年三月一日編號第0000000號檢
    驗成績書及臺南市警察局第六分局調查乙○○涉嫌毒品案送
    驗尿液及年籍對照表各一紙附卷可稽（見臺灣臺南地方法院
    檢察署九十四年度毒偵字第一八七九號偵查卷第三二、三三
    頁），是參考上開見解，可知被告於驗尿前二十六小時內應
    無施用第一級毒品海洛因，故起訴書所載被告有自九十四年
    七月十四日某時起至九十四年七月二十二日五時止施用第一
    級毒品海洛因之事實，尚乏依據，是認定本案被告施用第一
    級毒品海洛因之最後一次時間，即應以被告於本院審理時所
    供述其於查獲前最後一次施用之時間即九十四年七月十四日
    為準，惟公訴人認此部分犯行與前述論罪科刑之施用第一級
    毒品海洛因犯行間，有連續犯裁判上之一罪關係，爰不另為
    無罪之諭知。
據上論斷，應依刑事訴訟法第二百九十九條第一項前段，毒品危
害防制條例第十條第一項、第二項、第十八條第一項，刑法第十
一條前段、第五十六條、第四十七條、第五十一條第五款、第三
十八條第一項第二款，判決如主文。
本案經檢察官甲○○到庭執行職務。
中　　華　　民　　國　　94　　年　　10　  月 　 13  　日
  　　　　　　　刑事第九庭  審判長法官  蔡  奇  秀
　　　　　　　　　　　　　　　　　法官  黃  欣  怡
　　　　　　　　　　　　　　　　　法官  楊  佳  祥
以上正本證明與原本無異。
如不服本判決，應於收受送達後10日內向本院提出上訴書狀（應
附繕本）。
    　　　　　　　　　　　　　　書記官  顏  惠  華
中　　華　　民　　國　　94　　年　　10  　月　  13  　日
附錄法條：
毒品危害防制條例第十條：
施用第一級毒品者，處六月以上五年以下有期徒刑。
施用第二級毒品者，處三年以下有期徒刑。
